臺灣臺南地方法院刑事判決　　　　　　 100年度簡上字第99號
上　訴　人　臺灣臺南地方法院檢察署檢察官
被　　　告　江乙展
上列上訴人因被告詐欺案件，不服民國100年 3月28日本院100年
度簡字第 633號刑事簡易判決（聲請簡易判決處刑案號；99年度
偵字第 11617號），提起上訴，並移送併案審理（臺灣臺南地方
法院檢察署100年度偵字第4770號、臺灣臺北地方法院檢察署100
年度偵字第5804號），被告於本院行準備程序中就被訴暨併案之
犯罪事實均為有罪之陳述，本院管轄之第二審合議庭裁定改行簡
式審判程序，判決如下：
    主  文
原判決撤銷。
江乙展幫助犯詐欺取財罪，處有期徒刑肆月，如易科罰金，以新
臺幣壹仟元折算壹日。
    事  實
一、江乙展可預見一般人取得他人申辦之金融機構帳戶之目的，
    常與財產犯罪之需要密切相關，且詐騙集團往往以他人之金
    融機構帳戶作為收取詐欺所得款項之工具，竟基於縱使他人
    持其金融機構帳戶作為收取詐欺所得款項之工具，亦不違背
    其本意之幫助詐欺不確定故意，於民國98年 9月20日前後，
    在臺南縣永康市（現已改制為臺南市永康區）之臺南女子技
    術學院附近，將其所開設之京城商業銀行新化分行（下稱京
    城銀行）帳號000000000000號帳戶與楠西郵局帳號00000000
    000000號帳戶之存摺、印章、提款卡與密碼，交付予梁錕奇
    （現由臺灣臺南地方法院檢察署檢察官另行偵辦中）以供債
    務之擔保，再由梁錕奇將上開京城銀行帳戶、郵局帳戶之存
    摺、印章、提款卡與密碼交付予伊所屬詐騙集團成員。嗣該
    詐騙集團成員取得上開帳戶後，即基於意圖為自己不法所有
    之詐欺犯意：
  (一)於98年10月 8日，佯以投資彩券為由致電鄭芳蓉，使鄭芳蓉
    陷於錯誤，於當日匯款新臺幣（下同）70,000元至前開江乙
    展所提供之京城銀行帳戶內。又於98年10月14日，訛以友人
    名義致電李冠緯，要求借款60,000元，致李冠緯不疑有他，
    於當日分二次匯款至江乙展所提供之前揭郵局帳戶內。嗣因
    詐騙集團之車手蔡家銘（業經提起公訴）於98年10月12日晚
    間10時10分許，持前開京城銀行帳戶之提款卡及其他人頭帳
    戶之提款卡，前往臺南縣後壁鄉（現改制為臺南市後壁區）
    後壁郵局查詢餘額時，為警當場查獲，始循線查悉上情。
  (二)於99年12月16日晚間11時許，撥打電話予曾兆延，佯以其先
    前網路購物之付款方式遭誤設成按月扣款為由，要求曾兆延
    依指示前往操作自動提款機以更改設定，致曾兆延不疑有他
    ，遂於同日23時7分許，前往新竹縣湖口鄉○○路10之1號土
    地銀行操作自動提款機，而將18,900元匯至江乙展提供之上
    開楠西郵局帳戶內。嗣曾兆延察覺有異，報警處理，循線查
    獲。
  (三)於99年12月16日晚間10時許，佯裝雅虎奇摩拍賣網站客服人
    員，向吳文真詐稱渠先前在該網站上購買手機充電器，因錯
    誤設定為分期付款，須與玉山銀行聯絡取消設定，旋又佯裝
    玉山銀行人員向吳文真詐稱須以網路銀行轉帳始得取消設定
    ，致吳文真陷於錯誤而匯款29,989元至江乙展前述楠西郵局
    帳戶中。嗣吳文真察覺有異報警處理，始循線查獲。
二、案經鄭芳蓉訴由臺南縣警察局（現已改制為臺南市政府警察
    局）移請臺灣臺南地方法院檢察署檢察官偵查起訴、曾兆延
    訴由臺南市政府警察局玉井分局報請臺灣臺南地方法院檢察
    署檢察官偵查後移送本院併案審理暨臺北市政府警察局北投
    分局報請臺灣臺北地方法院檢察署檢察官偵查後移送本院併
    案審理。
    理  由
一、訊據被告江乙展對於上開犯罪事實，均坦承不諱，且告訴人
    鄭芳蓉、曾兆延及被害人李冠緯、吳文真確有於犯罪事實欄
    所示時間、地點，將如犯罪事實欄所示款項匯入被告所開設
    之前揭京城銀行、楠西郵局帳戶內，亦據告訴人鄭芳蓉、曾
    兆延及被害人李冠緯、吳文真四人分別於警詢中指述歷歷（
    見臺灣臺南地方法院檢察署99年度核交字第3472號卷第 124
    至126、118至119 頁；臺南市政府警察局玉井分局南市警井
    偵字第0990011466號卷第1至3頁；臺灣臺北地方法院檢察署
    100年度偵字第5804號卷第9至10頁），此外復有被告上開京
    城銀行帳戶開戶資料、客戶存提紀錄單、告訴人鄭芳蓉匯款
    至被告上開京城銀行帳戶之郵政跨行匯款申請書各一份（見
    臺南縣警察局南縣警刑字第0991501463號卷第81至83頁）、
    被告前揭楠西郵局帳戶之客戶基本資料、被害人李冠緯匯款
    至被告前揭楠西郵局帳戶之匯款申請書、被害人李冠緯設於
    渣打銀行帳戶之存摺影本各一份（見前引核交卷第105、108
    、122至123頁）、告訴人曾兆延將款項轉入被告前揭楠西郵
    局帳戶之自動櫃員機存戶交易明細表、被告前揭楠西郵局帳
    戶之交易資料、存簿變更資料、郵政存簿儲金立帳申請書各
    一份（見前引玉井分局警卷第5至7頁）在卷可資佐證，足認
    被告之自白與事實相符，應可採信。查當前金融實務，一般
    人均得以自己名義在任何銀行或金融機構設立帳戶作為存、
    提款之用，並無向不特定人蒐羅之必要，此乃眾所皆知之事
    ，故被告提供前揭京城銀行、楠西郵局帳戶之存摺、金融卡
    、密碼、印章等物時，主觀上對收取者將可能以此作為詐欺
    取財等不法用途一情，已有某程度之認知；又詐騙集團使用
    人頭帳戶供作被害人交付款項之管道，早已為平面及電子媒
    體所揭露，以被告之年齡、智識及社會生活經驗而論，實難
    謂其於提供上開物品時，不知收取該等物品之人將會以之作
    為詐騙取得款項匯進、提出等不法用途。且被告既以自己名
    義開立帳戶，則於社會金融交易秩序中，即需擔負保管與正
    當使用之責，俾使金融交易秩序得以維護，否則任何人以自
    己名義設立帳戶後，皆恣意將之丟棄或交付予他人使用，終
    將使金融交易秩序陷於混亂，對整體社會經濟層面將造成重
    大之衝擊，此本為參與金融交易者於申請設立帳戶之初應有
    之認知。被告明知上開銀行、郵局帳戶可能供為他人不法犯
    罪使用之工具，仍恣意提供存摺、金融卡、印章、密碼等物
    予不詳之人使用，足見其主觀上具有破壞金融交易秩序之惡
    性，且縱或他人將其帳戶做為詐欺等不法用途之工具，亦與
    其本意無違，其有幫助他人詐欺之不確定故意，至為顯明。
    本案事證明確，被告犯行洵堪認定，應依法論科。
二、查被告基於幫助他人犯罪之不確定故意，提供前揭京城銀行
    、楠西郵局帳戶存摺、印章、金融卡、提款卡密碼供不詳之
    詐欺集團使用，使該詐欺集團遂行電話詐欺犯行，但因並未
    參與詐欺構成要件行為之實施，故核其所為，係犯刑法第30
    條第1項、第 339條第1項之幫助詐欺取財罪，併依同法第30
    條第 2項之規定減輕其刑。被告以單一之幫助行為一次提供
    上開京城銀行、楠西郵局帳戶予詐騙集團成員使用，乃以一
    幫助行為幫助詐騙集團成員為數次詐欺取財犯行，應依刑法
    第55條想像競合之規定，論以一幫助詐欺取財罪。
三、原審以本案事證明確，依刑事訴訟法第449條第1項前段、第
    3項、第 454條第2項，刑法第30條、第339條第1項、第55條
    、第41條第 1項前段，刑法施行法第1條之1，逕以簡易判決
    量處被告有期徒刑 2月，並諭知易科罰金之折算標準，認事
    用法並無違誤，惟檢察官移送併辦部分，原審未及審酌，檢
    察官據此提起上訴，求予撤銷改判，為有理由，應由本院依
    法撤銷原判決，自為適法之判決。
四、爰審酌被告提供金融帳戶供他人從事不法使用，間接導致犯
    罪集團因使用人頭帳戶，阻礙警方之查緝而逍遙法外，致使
    受害民眾陸續增加，以此手段行騙詐財者，日益猖獗，助長
    他人犯罪，危害交易秩序與社會治安，且造成本案被害人之
    財產損失，惟其犯後坦承犯行，兼衡以其智識程度、生活狀
    況等一切情狀，量處如主文所示之刑，並諭知易科罰金之折
    算標準。
據上論斷，應依刑事訴訟法第455條之 1第1項、第3項、第369條
第1項前段、第364條、第 299條第1項前段、第273條之1第1項，
刑法第30條、第 339條第1項、第55條、第41條第1項前段，刑法
施行法第1條之1，判決如主文。
本案經檢察官莊玲如到庭執行職務。
中    華    民    國   100    年    7     月    28    日
                  刑事第十四庭  審判長法  官  陳金虎
                                      法  官  孫淑玉
                                      法  官  周紹武
以上正本證明與原本無異
本判決不得上訴。
                                      書記官  徐晨芳
中    華    民    國   100    年    7     月    28    日
附錄本案論罪科刑法條全文：
中華民國刑法第339條第1項
意圖為自己或第三人不法之所有，以詐術使人將本人或第三人之
物交付者，處5年以下有期徒刑、拘役或科或併科1千元以下罰金
。